臺灣臺北地方法院行政訴訟判決
111年度交字第320號
原      告  徐中綺  

被      告  臺北市交通事件裁決所

代  表  人  蘇福智  
上列當事人間交通裁決事件，原告不服被告民國111年4月27日北
市裁催字第22-ZIB422767號裁決，提起行政訴訟，本院判決如下
：
    主  文
一、原告之訴駁回。
二、訴訟費用新臺幣300元由原告負擔。
    事實及理由
一、程序部分：
    本件係因原告不服被告民國111年4月27日北市裁催字第22-Z
    IB422767號違反道路交通管理事件裁決書（下稱原處分）而
    提起行政訴訟，核屬行政訴訟法第237條之1第1項第1款規定
    之交通裁決事件，因卷證資料明確，爰依同法第237條之7規
    定，不經言詞辯論，逕為判決。
二、爭訟概要：
　  原告於111年1月7日下午3時3分許，駕駛車牌號碼000-0000
    號自用小客車（下稱系爭車輛）行經國道3號北向15.9公里
    （下稱系爭路段）處，經內政部警政署國道公路警察局第九
    公路警察大隊（下稱舉發機關）木柵分隊員警以雷射測速儀
    測得行車速度為74公里，認原告有「行駛高速公路未依規定
    行駛車道－慢速小型車違規行駛內側車道，速限90公里，行
    速74公里」之違規行為，遂於110年2月24日製發國道警交字
    第ZIB422767號舉發違反道路交通管理事件通知單（下稱舉
    發通知單）予以舉發。嗣被告審認原告有「行駛高速公路未
    依規定行駛車道－慢速小型車違規行駛內側車道」之違規事
    實，乃依道路交通管理處罰條例（下稱道交條例）第33條第
    1項第3款及第63條第1項第1款規定開立原處分，裁處原告罰
    鍰新臺幣（下同）5,000元，並記違規點數1點，於111年4月
    27日送達原告。原告不服，於111年5月25日提起行政訴訟。
三、原告起訴主張及聲明：
  ㈠主張要旨：
　⒈車速過快是危及行車安全的主因，道交條例不知為何規定在
    高速公路上高於最高速限20公里內的罰鍰為3,000元，但低
    於最低速限20公里的罰鍰為5,000元，此項罰則似乎表彰開
    車較小心、較慢但未妨礙行車通暢的用路人要較開車超速有
    可能危害行車安全的用路人應受到更嚴厲的處罰，與法律或
    一般規範與罰則上常會用到之對等原則相悖。
　⒉臺灣高速公路的最高/低速限在不同路段主要有110/60公里或
    90/60公里，但在這二段路線上內側超車車道的最低速限各
    為多少並未明確標示，都僅有內側車道為超車車道的標示。
    用路人如何在不同路段上判斷內側車道最低速限為多少？系
    爭路段附近並未有標示內側車道最低速限的告示，一般認知
    高速公路的最低速限為60公里。
　⒊從車流影像中可見系爭路段在南港交流道前，行駛中的車輛
    相當多，系爭車輛為避開大貨車因此駛入内側車道，準備超
    過大貨車後再駛入中間車道。於此同時，系爭車輛儀表板上
    顯示最高車速為90公里，為不超車違規，致使車行速度為74
    公里左右。在最後一張車流影像亦可見，系爭車輛與後面車
    輛有相當的一段距離，兩輛車車速應相當，在中間車道有多
    輛車輛行駛的情況下，內側車道的車輛很難在29秒內轉入中
    間車道。
　⒋被告援引臺灣高雄地方法院103年度交字第126號行政判決，
　　是否意謂在高速公路最高速限為90公里之路段，內側車道行
    駛車輛如非超車，僅得以最高與最低速限皆為90公里之車速
    行駛，此項管制規則是否合理？但若要超車，車速超過90公
    里不就成為違規超速。另外，若中間車道車輛行駛速度為85
    至90公里，內側車道車輛將無法轉入中間車道。
　⒌道交條例第33條第1項第3款規定汽車行駛於高速公路未依規
    定行駛車道者，處3,000元以上6,000元以下罰鍰。依3點3分
    51秒到3點5分的舉發照片，系爭車輛在內側車道與後面車輛
    有相當的一段距離，並無因低速造成其他用路人的困擾。在
    右邊二車道都有大貨車的情況下，系爭車輛駛入內側車道以
    避開大貨車，其佔用內側車道的時間應很短暫。道交條例的
    訂定主要為能使車流通暢與行車安全，在舉發照片上看不出
    車速過低造成車流受阻或安全疑慮之情況下處罰5,000元是
    否合情合理？懇請審視前述理由重新考量撤銷原處分或減輕
    此次罰鍰處分。　　
　㈡聲明：原處分撤銷。
四、被告答辯及聲明：
　㈠答辯要旨：
　　從上開採證照片可知，原告駕駛系爭車輛行駛之車道為內線
    車道，系爭車輛經測得時速74公里，屬行駛速率低於每小時
    80公里之較慢速小型車，按高速公路及快速公路交通管制規
    則第8條第1項第1款規定，應行駛於外側車道，且該處並無
    交通壅塞之情形，原告未有超車行為卻慢速行駛於內線車道
    ，確已該當行駛於高速公路未依規定行駛車道行為之處罰。
    另按高速公路車道使用之規定，是依據大小型車種、以及快
    慢速車輛，應分道行駛之原則而訂定。前揭立法之目的，乃
    為促進國道車流之穩定及行車安全，旨在發揮道路使用之最
    高效益。除在交通壅塞時，因行車速率較低，小型車得不受
    前揭車道使用規定限制，行駛於各車道（高速公路及快速公
    路交通管制規則第8條第2項參照），此為上開法規所明定，
    領有合格駕駛執照之人，均應知曉並遵守該規定。
　㈡聲明：駁回原告之訴。　
五、本院之判斷：　　　　
  ㈠如爭訟概要欄所載之事實，除後述之爭點外，其餘為兩造所
    不爭執，並有舉發通知單（見本院卷第55頁）、原處分（見
    本院卷第65頁）及送達證書（見本院卷第67頁）在卷可稽，
    堪以認定。
　㈡按道交條例第33條第1項第3款、第6項：「（第1項）汽車行
    駛於高速公路、快速公路或設站管制之道路，不遵使用限制
    、禁止、行車管制及管理事項之管制規則而有下列行為者，
    處汽車駕駛人新臺幣3千元以上6萬元以下罰鍰：……三、未依
    規定行駛車道。……（第6項）第1項之管制規則，由交通部會
    同內政部定之。」第63條第1項第1款：「汽車駕駛人有下列
    各款所列條款之一者，除依原條款處罰鍰外，並予記點：一
    、有第33條第1項……情形之一者，各記違規點數1點。」次按
    高速公路及快速公路交通管制規則第1條：「本規則依道路
    交通管理處罰條例（以下簡稱本條例）第33條第6項規定訂
    定之。」第8條第1項第1款、第3款及第2項：「（第1項）汽
    車行駛高速公路及快速公路，其車道之使用，除因交通事故
    及道路施工依臨時或可移動標誌指示或交通勤務警察指揮外
    ，應依設置之交通標誌、標線或號誌之規定，無設置者，應
    依下列規定︰一、在高速公路最高速限每小時90公里以上之
    路段，行駛速率低於每小時80公里之較慢速小型車，或在快
    速公路最高速限每小時80公里以上之路段，行駛速率低於每
    小時70公里之較慢速小型車，應行駛於外側車道，並得暫時
    利用緊臨外側車道之車道超越前車。……三、內側車道為超車
    道。但小型車於不堵塞行車之狀況下，得以該路段容許之最
    高速限行駛於內側車道。……（第2項）在交通壅塞時，小型
    車得不受前項第1款及第3款之限制。」又依高速公路及快速
    公路交通管制規則第8條第1項第1款、第3款規定，可知高速
    公路之行車速度應依各路段設置之交通標誌、標線或號誌為
    駕駛，該最高、最低行車速限係以「路段」為規範標的，並
    針對內、外側車道訂定各該車道之行駛規則，於最高速限每
    小時90公里以上之路段行駛速率低於每小時80公里之較慢速
    小型車，應行駛於外側車道，而內側車道僅容許小型車為超
    車或以該路段規定之最高速限為行駛，否則即應行駛其他車
    道，俾維持高速公路之行車順暢，確保交通秩序（臺北高等
    行政法院110年度交上字第248號判決意旨參照）。
　㈢經查，系爭車輛於前揭時間行經系爭路段之內側車道時，經
    舉發機關警員以財團法人台灣商品檢測驗證中心檢驗合格之
    雷射測速儀測得系爭車輛之行車速度為每小時74公里，該處
    之最高速限為時速90公里，且國道3號北向20.1公里處設有
    最高速限「90」標誌，國道3號北向16.8公里處則設有「警5
    2」警告標誌等情，此有舉發機關111年4月11日函暨所附測
    速照片及採證照片（見本院卷第51至61頁）、舉發機關111
    年6月15日函暨所附職務報告、財團法人台灣商品檢測驗證
    中心雷射測速儀檢定合格證書（見本院卷第89至91頁）、舉
    發機關111年7月14日函暨所附「警52」警告標誌及速限標誌
    設置照片（見本院卷第129至135頁）在卷可憑，且原告對於
    上情並不爭執，應認屬實，可徵當時系爭車輛行駛於最高速
    限時速90公里之系爭路段內側車道，其行車時速低於80公里
    之情，揆諸前開說明，足認當時原告駕駛系爭車輛有「行駛
    高速公路未依規定行駛車道－慢速小型車違規行駛內側車道
    」之違規行為。是被告據此裁罰原告，洵屬有據。
　㈣原告雖主張系爭車輛為避開大貨車因此駛入内側車道，準備
    超過大貨車後再駛入中間車道，且在中間車道有多輛車輛行
    駛的情況下，內側車道的車輛很難在29秒內轉入中間車道云
    云，惟本院勘驗本件採證影片，勘驗內容如下：
　　⒈00:00:10：系爭車輛出現於畫面上方，行駛於內側車道，
      其前方無車，右前方中線車道有一台大貨車；
　　⒉00:00:12-26：系爭車輛繼續行駛於內側車道，其前方無車
      ，右前方中線車道有一台大貨車；
　　⒊00:00:27：系爭車輛自畫面右下角駛離；
　　有本院勘驗內容及影片截圖附卷可佐（見本院卷第71至79頁
    ），且將上開勘驗內容及影片截圖函請兩造表示意見（見本
    院卷第81至85、105至109頁）。依上開勘驗內容及影片截圖
    ，可徵系爭車輛自始至終行駛在內側車道，其前方並無其他
    車輛，右前方中線車道則有一台大貨車行駛等情，實難認原
    告駕駛系爭車輛係為準備超越大貨車再駛入中間車道。又原
    告縱為避開大貨車因此駛入内側車道，然其既選擇駛入內側
    車道，自應遵守內側車道僅容許為超車或以該路段規定之最
    高限速為行駛之規定，否則即應行駛其他車道，足認其對於
    本件違規行為縱非故意，亦具有過失甚明。是原告前開主張
    ，自難採信。
　㈤原告另主張系爭路段附近並未有標示內側車道最低速限的告
    示，一般認知高速公路的最低速限為60公里云云，惟依上開
    規定及說明，高速公路內側車道僅容許小型車為超車或以該
    路段規定之最高限速為行駛，原告身為合格考照駕駛人，對
    前開規定自難諉為不知。又行經系爭路段前之國道3號北向2
    0.1公里處設有最高速限「90」標誌，原告當知悉行駛於內
    側車道時，應以最高速限時速90公里行駛，若行車速度低於
    時速80公里時，則應行駛於外側車道。是原告前開主張，亦
    難採信。
　㈥至原告主張道交條例的訂定主要為能使車流順暢與行車安全
    ，在舉發照片上看不出車速過低造成車流受阻或安全疑慮，
    在上述情況下處罰5,000元是否合情合理云云。惟上開道交
    條例第33條第1項第3款處罰規定，本不以是否影響車流順暢
    或行車安全為要件，況依前開採證照片及影片截圖，可見系
    爭車輛後方尚有其他車輛行駛，堪認系爭車輛已影響後方其
    他車輛無法以最高速限行駛，原告自難以其主觀上認為未造
    成車流受阻或安全疑慮為由而卸責。再者，依本件違規行為
    時點之違反道路交通管理事件統一裁罰基準表記載，行駛高
    、快速公路未依規定行駛車道－慢速小型車及大型車違規行
    駛內側車道，於期限內繳納或到案聽候裁決者，應處罰鍰5,
    000元，並記違規點數1點。核此規定，係基於母法之授權而
    為訂定，且就裁罰基準及處理細則附件所示統一裁罰基準表
    中有關道交條例第33條第1項第3款裁罰基準內容，並未牴觸
    母法，被告自得依此基準而為裁罰。是原告前開主張，尚難
    憑採。
　㈦本件判決基礎已臻明確，兩造其餘攻擊、防禦方法及訴訟資
    料經本院審酌後，核與判決結果不生影響，無一一論述之必
    要，併此敘明。
六、結論：
　　原處分認事用法並無違誤，原告訴請撤銷原處分為無理由，
    應予駁回。至本件裁判費為300元，應由敗訴之原告負擔，
    爰確定第一審訴訟費用額如主文第2項所示。
中　　華　　民　　國　　111 　年　　8 　　月　　17　　日
　　　　　　　　　行政訴訟庭　法　官　邱士賓
上為正本係照原本作成。
如不服本判決，應於送達後20日內，向本院提出上訴狀並表明上
訴理由（原判決所違背之法令及其具體內容或依訴訟資料可認為
原判決有違背法令之具體事實)，其未載明上訴理由者，應於提
出上訴後 20 日內向本院補提理由書（上訴狀及上訴理由書均須
按他造人數附繕本，如未按期補提上訴理由書，則逕予駁回上訴
），並應繳納上訴裁判費新臺幣 750 元。
中　　華　　民　　國　　111 　年　　8 　　月　　17　　日
                              書記官  李  欣

訴訟費用計算書
項　　　　目　　　　　　　金　額（新臺幣）　　備　註
第一審裁判費　　　　　　　　300元
合        計　　　　　　　　300元